【裁判字號】    95,台上,1481
【裁判日期】    950323
【裁判案由】    違反毒品危害防制條例
【裁判全文】
最高法院刑事判決            九十五年度台上字第一四八一號
    上訴人  甲○○
                    之2
                   （另案在台灣台南監獄執行中）
上列上訴人因違反毒品危害防制條例案件，不服台灣高等法院台
南分院中華民國九十五年一月十二日第二審更審判決（九十四年
度重上更(四)字第六０九號，起訴案號：台灣台南地方法院檢察署
八十九年度偵字第六四四三、六五八三號），提起上訴，本院判
決如下：
    主  文
原判決撤銷，發回台灣高等法院台南分院。
    理  由
本件原判決撤銷第一審關於上訴人甲○○販賣第二級毒品部分之
科刑判決，改判論處上訴人販賣第二級毒品未遂（累犯）罪刑，
固非無見。
惟查：一、販賣毒品罪，以行為人主觀上具有營利之目的（意思
），而販入或賣出毒品，或二者兼而有之，為構成要件。故此類
犯罪之科刑判決書，自應就此項營利意思於事實欄內明確記載，
然後於理由內說明其憑以認定之證據，始為合法。原判決事實欄
載稱：甲○○基於意圖營利販賣第二級毒品安非他命之犯意，經
朱昌明配合警方追查毒品來源，以電話聯絡欲向其購買第二級毒
品安非他命，在交易地點，上訴人交付安非他命一包給朱昌明時
，為警逮捕查獲而未遂等情，乃據以論處（民國九十二年七月九
日）修正後毒品危害防制條例第四條第五項、第二項之販賣第二
級毒品未遂罪；但原審對於上訴人如何係具營利意思而交付該安
非他命予朱昌明，並未敘明認定之依據及理由，自嫌理由不備。
二、刑事訴訟法上所謂認定犯罪事實之證據，係指足以認定被告
確有犯罪行為之積極證據而言，該項證據自須適合被告犯罪事實
之認定，始得採為證據資料。原判決理由第二項之(二)論斷稱：「
被告既自承戒治出所後，曾與證人朱昌明共同合資購買毒品並一
起施用等情，則證人朱昌明所述曾向被告購買毒品，即非無據。
本次證人朱昌明又循以往交易模式，而查獲被告甲○○於八十九
年五月二十九日凌晨所為販賣行為，益徵其供述內容為真」云云
，資以認定朱昌明之該部分供述為實在，而得執為本案斷罪之依
據。然上訴人前曾與朱昌明合資購買毒品並一起施用，縱有其事
，此與朱昌明於本案供述其於上述時地係與上訴人聯絡購買毒品
之事實，其間究竟具何必要之關聯性，而適合為證明朱昌明所述
上訴人販賣毒品為真實之依據？上開判決理由所謂「朱昌明所述
曾向被告購買毒品，即非無據」，其指上訴人前曾販賣毒品予朱
昌明，又有何事證可佐？實情俱未臻周詳；原審未為明白審認，
其為該部分證據價值之推斷及事實之認定，自難認已盡允洽。以
上或為上訴意旨所指摘，或為本院得依職權調查之事項，應認原
判決仍有撤銷發回更審之原因。
據上論結，應依刑事訴訟法第三百九十七條、第四百零一條，判
決如主文。
中    華    民    國  九十五  年    三    月  二十三  日
                      最高法院刑事第七庭
                          審判長法官  呂  潮  澤
                                法官  吳  昆  仁
                                法官  孫  增  同
                                法官  趙  文  淵
                                法官  吳      燦
      本件正本證明與原本無異
                                      書  記  官
中    華    民    國  九十五  年    三    月  二十九  日
                                                      Ｌ


司法院資訊處製作；財團法人民間司法改革基金會備份。
